臺北高等行政法院判決
                                     100年度訴字第1291號
                                    100年11月8日辯論終結
原      告　王翠容
被      告　勞工保險局
代　表　人　陳益民（總經理）
訴訟代理人　劉月萍
          　李麗珍
上列當事人間勞保事件，原告不服行政院勞工委員會中華民國10
0 年5 月27日（發文日期：100 年6 月1 日）勞訴字第10000050
03號訴願決定，提起行政訴訟，本院判決如下：
    主      文
原告之訴駁回。
訴訟費用由原告負擔。
　　事實及理由
一、事實概要：
    原告前經新北市泥水業職業工會（原臺北縣泥水業職業工會
    ）投保參加勞工保險，因於民國97年6 月3 日工作中自梯子
    摔落致腰部椎間盤突出併坐骨神經痛，於99年8 月2 日檢據
    申請職業傷害失能給付，經被告審認其失能程度符合勞工保
    險失能給付標準附表第2-5 項第13等級，而以99年9 月23日
    保給核字第099031025521號函（下稱原處分）核定按該等級
    發給90日職業傷害失能給付，共計新臺幣（下同）65,700元
    。原告不服，申請爭議審議，經勞工保險監理委員會於100
    年1 月21日以99保監審字第4386號審定書審定申請審議駁回
    ，原告提起訴願復經決定駁回，遂提起本件行政訴訟。
二、原告起訴略以：
  (一)原告因工作中受傷，經治療、復健後，脊椎活動度前仰35度
    、後仰15度、左彎20度、右彎20度，脊椎存有顯著運動障礙
    ，有國泰醫療財團法人汐止國泰綜合醫院（下稱汐止國泰醫
    院）98年11月30日診字第Ｏ-098-017123 號診斷證明書可稽
    。原告每天不定時劇痛，無法久坐久站，難以正常工作。原
    告僅國小畢業，於事故發生前全賴從事粗工為生，現因受傷
    而無法搬提重物，不能從事原有工作，復不具其他技能，現
    僅能從事輕便工作，應符合勞工保險失能給付標準附表第2-
    4 項「中樞神經系統機能遺存顯著失能，終身僅能從事輕便
    工作者」之第7 等級失能。
  (二)依汐止國泰醫院99年7 月月2 日診斷，而於同月22日出具之
    勞工保險失能診斷書略以：原告初診日期：98年1 月21日；
    失能部位：腰部；治療經過：病患因上述疾患持續於本院復
    健科門診就診，接受門診復健治療；神經失能詳況及說明：
    意識、呼吸及言語等狀態均正常、左側下肢肌力為5 、可自
    力行走、起臥正常、終身僅能從事輕便工作、自行進食……
    。已認定原告「終身僅能從事輕便工作」，可證原告符合勞
    工保險失能給付標準附表第2-4 項之第7 等級失能。
  (三)原處分、爭議審議及訴願決定依據之特約醫師醫理見解係以
    原告「兩下肢」肌力正常為其論據，然前揭勞工保險失能給
    付標準附表第2-4 項係以「中樞神經系統機能遺存顯著失能
    」為其判斷依據，而非以「肌力」為據，其判斷基準已有不
    合。再者，原告自97年6 月3 日至今，每日劇痛、生理及心
    理飽受折磨，無法久坐久站，即使兩下肢肌力正常，因不能
    挺起腰桿，焉能如特約醫師所稱兩下肢肌力正常，即能從事
    輕便工作以外之工作？是故被告自應依勞工保險失能給付標
    準附表第2-4 項規定核給原告第7 等級之失能給付，原告每
    日投保薪資730 元，應給日數為440 日，而依職業災害加付
    50％，共應給予660 日失能給付，合計481,800 元，扣除已
    核付之65,700元，應再給付416,100 元等語。並聲明求為撤
    銷原處分、爭議審定及訴願決定，被告應再作成核定原告職
    業傷害失能給付416,100 元之行政處分。
三、被告抗辯略謂：
  (一)原告所患之失能程度應作綜合性之審查，若同時併存神經失
    能時，依勞工保險失能給付標準附表所列「軀幹─脊柱畸形
    或運動失能」項目之失能審核規定，亦應比照神經失能之審
    定原則審定其等級；本件先後經被告及勞工保險監理委員會
    特約專科醫師審查，咸認原告所患失能程度符合勞工保險失
    能給付標準附表第2-5 項第13等級；據此，被告按失能給付
    標準附表第2-5 項第13等級，發給90日職業傷害失能給付，
    計65,700元之核定，應無不當。另依行政院衛生署89年3 月
    17日衛署醫字第89013119號書函說明3 ：「診斷書之內容，
    係由醫師依病人病情或依該病人之病歷據實填載……至於該
    診斷書所載之病情，是否符合殘障給付標準，係由該殘障給
    付主管機關逕依權責認定。」亦即失能症狀程度涉及醫理專
    業領域，於審核給付案件時，雖以失能診斷書為依據，在確
    定失能等級及給付與否之前，尚須審酌相關病歷、檢查報告
    ，及特約專科醫師提供之專業意見等，以為審核之依據。
  (二)至原告指稱據汐止國泰醫院98年11月30日出具之診字第0980
    17123 號診斷證明書記載原告脊椎活動度前仰35度，後仰15
    度，左彎20度，右彎20度，脊椎存有顯著運動障礙乙節，上
    該診斷證明係原告98年11月30日以前之診斷，非勞工保險條
    例施行細則第68條規定之失能診斷書，難據此以為原告於99
    年7 月2 日診斷永久失能時之補強資料。惟日後原告所患如
    尚遺存運動失能，且符合失能給付標準，原告自得依勞工保
    險條例第55條1 項規定，另案申請加重部分失能給付等語。
    並聲明求為判決駁回原告之訴。
四、本件兩造爭執要點為被告審認原告之失能程度符合勞工失能
    給付標準附表第2-5 項第13等級，而以原處分核付其勞工保
    險失能給付之申請案件，認事用法有無違誤？亦即原告主張
    其失能程序符合同附表第2-4 項第7 等級所列之標準，有無
    理由？
五、本院判斷如下：
  (一)按勞工保險條例第28條規定：「保險人為審核保險給付或勞
    工保險監理委員會為審議爭議案件認有必要者，得向被保險
    人、受益人、投保單位、各該醫院、診所或領有執業執照之
    醫師、助產士等要求提出報告，或調閱各該醫院、診所及投
    保單位之病歷、薪資帳冊、檢查化驗紀錄或放射線診斷攝影
    片（X 光照片）及其他有關文件，被保險人、受益人、投保
    單位、各該醫院、診所及領有執業執照之醫師或助產士等均
    不得拒絕。」第53條第1 項規定：「被保險人遭遇普通傷害
    或罹患普通疾病，經治療後，症狀固定，再行治療仍不能期
    待其治療效果，經保險人自設或特約醫院診斷為永久失能，
    並符合失能給付標準規定者，得按其平均月投保薪資，依規
    定之給付標準，請領失能補助費。」第54條第1 項規定：「
    被保險人遭遇職業傷害或罹患職業病，經治療後，症狀固定
    ，再行治療仍不能期待其治療效果，經保險人自設或特約醫
    院診斷為永久失能，並符合失能給付標準規定發給一次金者
    ，得按其平均月投保薪資，依規定之給付標準，增給百分之
    50，請領失能補償費。」第54條之1 第1 項規定：「前2 條
    失能種類、狀態、等級、給付額度、開具診斷書醫療機構層
    級及審核基準等事項之標準，由中央主管機關定之。」同條
    例施行細則第68條規定：「依本條例第53條或第54條規定請
    領失能給付者，應備下列書件：一、失能給付申請書及給付
    收據。二、失能診斷書。三、經醫學檢查者，附檢查報告及
    相關影像圖片。保險人審核失能給付，除得依本條例第56條
    規定指定全民健康保險特約醫院或醫師複檢外，並得通知出
    具失能診斷書之醫院或診所檢送相關檢查紀錄或診療病歷。
    」次按勞工保險失能給付標準第2 條第2 款規定：「失能種
    類如下：二、神經。」第3 條規定：「前條所定失能種類之
    狀態、等級、審核基準及開具診斷書醫療機構層級如附表。
    」第5 條第1 項第7 款及第13款分別規定：「失能等級共分
    為15等級，各等級之給付標準，按平均日投保薪資，依下列
    規定日數計算之：……七、第7 等級為440 日。……十三、
    第13等級為60日。……。」又按勞工保險失能給付標準附表
    失能種類第2 類「神經」失能項目第2-4 項規定：「失能狀
    態：中樞神經系統機能遺存顯著失能，終身僅能從事輕便工
    作者；失能等級：7 。」失能項目第2-5 項規定：「失能狀
    態：神經系統之病變，通常無礙勞動，但由醫學上可證明局
    部遺存頑固神經症狀者；失能等級：13。」而神經失能種類
    之審核原則：「一、神經失能等級之審定基本原則：須經治
    療6 個月以上，始得認定；如經手術，須最後一次手術後6
    個月以上，始得認定；併存失智症所致之認知功能失能適用
    精神失能審核原則認定。審定時，應綜合其全部症狀，對於
    永久喪失勞動能力與影響日常生活或社會生活活動狀態及需
    他人扶助之情況定其等級。二、審定時，須由神經科、神經
    外科或復健科專科醫師診斷開具失能診斷書，但已達植物人
    狀態，經查證屬實者除外；必要時保險人得另行指定精神科
    或職業醫學科專科醫師會同認定。……四、中樞神經系統病
    變產生的症狀，若僅存在於單一失能種類，則按其影響部位
    所定等級定之，例如因言語損傷所致之表達性失語症，準用
    言語機能失能審定之。……九、『脊髓失能』等級之審定，
    依其損傷之程度發現四肢等之運動失能、感覺失能、腸管失
    能、尿路失能、生殖器失能等，依失能審核一之原則，綜合
    其症狀選用合適等級。十、『外傷後疼痛症候群』失能等級
    之審定：外傷後疼痛症候群：外傷後疼痛之特別形態，因四
    肢或其他神經不完全損傷而生之神經痛，於自然經過仍不消
    退，由醫學上可予證明者，得依下列標準審定其等級：(一)由
    於腦神經及脊髓神經之外傷或其他原因之神經痛，依其疼痛
    發作頻度，疼痛強度與持續時間及疼痛原因之他覺所見，對
    於疼痛影響勞動能力等判定其等級：例如於輕便勞動以外之
    勞動，經常有失能程度之疼痛者：適用第7 等級。(二)由於外
    傷引起之神經痛，按前列說明分別按其程度以第7 等級、第
    13等級審定之。……。」
  (二)經查：原告以其於97年6 月3 日在工地工作時摔落，因而腰
    部椎間盤突出併坐骨神經痛，致使終身僅能從事輕便工作為
    事由，而於99年8 月2 日檢具申請書及勞工保險失能診斷書
    ，向被告申請勞工保險職業傷害失能給付，經被告以原處分
    依勞工保險失能給付標準附表第2-5 項第13等級核付90日職
    業傷害失能給付，合計65,700元，經原告循序申請爭議審議
    及提起訴願，均經決定駁回等情，有卷附原告勞工保險失能
    給付申請書（見原處分卷第1 頁）、汐止國泰醫院99年7 月
    22日出具之勞工保險失能診斷書（見原處分卷第2 至4 頁）
    、98年11月30日出具之診字第Ｏ-098-017123 號診斷證明書
    （見原處分卷第14頁）、原處分（見原處分卷第6 頁）、勞
    工保險監理委員會100 年1 月21日（100 年1 月26日發文）
    99保監審字第4386號爭議審定書（見原處分卷第7 頁背面至
    第8 頁）、行政院勞工委員會100 年5 月27日（發文日期：
    100 年6 月1 日）勞訴字第1000005003號訴願決定（見原處
    分卷第10至13頁）等件可稽，堪予認定。
  (三)復按被保險人依勞工保險條例第53條或第54條規定請領失能
    給付者，應備失能診斷書等書件以證明，固為勞工保險條例
    施行細則第68條所明定，但被告或勞工保險監理委員會就被
    保險人是否達到傷病失能之程度及其符合之失能等級，非徒
    以被保險人提出之診斷書件資料為據，仍須為實質審查，此
    揆諸前引勞工保險條例第28條之規定可明。再者，若行政機
    關就專業事項所為之判斷，無恣意濫用及其他違法情事，法
    院自應予尊重，而行政機關之專業判斷如無：1.出於錯誤之
    事實認定或錯誤之資訊；2.有違一般公認之價值判斷標準；
    3.違反法定之正當程序；4.作成判斷之行政機關，其組織不
    合法或無判斷權限；5.出於與事物無關之考量，違反禁止不
    當連結原則；6.違反法治國家應遵守之一般法律原則等事由
    ，即不能認其判斷有違法之情形（司法院釋字第382 號、第
    462 號、第553 號解釋理由參照）。準此以論，關於傷病失
    能程度及其等級之審查，涉及專業性、經驗性之判斷，本於
    權力分立原則，除行政機關之決定有逾越權限或濫用權力之
    情形，行政法院得予撤銷外，原則上應尊重其判斷餘地。
  (四)原告主張其因工作中發生事故，腰部椎間盤突出併坐骨神經
    痛，致使終身僅能從事輕便工作，符合前引勞工保險失能給
    付標準附表第2-4 項規定之第7 等級失能程度，無非以上揭
    汐止國泰醫院出具之勞工保險失能診斷書及一般診斷證明書
    為憑據。惟稽之上開勞工保險失能診斷書上之「貳、神經失
    能：6.工作能力：」欄位固勾選「終身僅能從事輕便工作」
    （見原處分卷第3 頁）；而一般診斷證明書則載稱：「病名
    ：背部鈍挫傷併椎間盤突出，左側坐骨神經痛。醫師囑言：
    病患因上述疾患於98/1/21 、2/2 、2/10、2/18、3/2 、3/
    10、3/23、4/3 、4/17、5/7 、5/22、6/11、6/23、7/2 、
    7/14、7/23、7/31、8/10、8/18、8/28、9/14、9/22、10/1
    、10/12 、10/19 、11/5、11/30 至復健科門診就診，接受
    門診復健治療，目前脊椎活動度前仰35度，後仰15度，左彎
    20度，右彎20度，脊椎存有顯著運動障礙。」等語（見原處
    分卷第14頁）。然經被告依勞工保險條例第28條規定，調取
    原告在汐止國泰醫院之病歷資料（分見原處分卷第16至42頁
    ），在作成原處分之前囑請特約專科醫師審查後，於99年9
    月17日表示醫理見解如下：「腰間盤脫位併坐骨神經痛，目
    前兩下肢肌力正常，主要為持續疼痛，為中度，適用第2-5
    項13等級。」等語（見原處分卷第5 頁及訴願卷第16頁正面
    ）；復經勞工保險監理委員會在作成爭議審定前之前，囑請
    特約專科醫師於99年12月28日審查表示醫理見解如下：「該
    個案因摔傷致腰椎間盤突出，依所附資料並無下肢肌力之減
    損。腰椎間盤突出症之治療包括於急性期時宜避免久坐久站
    及避免彎腰搬重，該個案已獲90日補助。至於核定之等級依
    所附之資料，因肌力皆正常，且無其他明顯之神經損傷，應
    是符合第13等級之職業傷害失能，依法規條例，該認定應屬
    合理。」等語（見爭議審議卷第16頁及訴願卷第16頁反面）
    等情，有各該特約審查醫師審查意見表在卷可參。參酌前揭
    神經失能之審查原則，神經不完全損傷而生之神經痛，經治
    療仍未消退，則視其影響肢體活動之程度而定，若所牽涉部
    位之肌力尚屬正常，自應認屬於神經系統之病變，通常無礙
    勞動，僅屬局部遺存頑固神經症狀之失能狀態，並不該當於
    「中樞神經系統機能遺存顯著失能，終身僅能從事輕便工作
    」之情形。本件上開各該特約審查醫師本於專業知識，依據
    原告病歷之資料判認原告腰椎神經疼痛所牽涉部位之肌力尚
    屬正常，並無因神經痛而減損之情形，自符合勞工保險失能
    給付標準附表第2-5 項第13等級，堪認信實可據。況且依原
    告申請失能給付提出之勞工保險失能診斷書，雖勾選終身僅
    能從事輕便工作，但關於失能評估欄位則勾選：「第1 級：
    除症狀外，無顯著失能，能執行所有日常活動」復於「14.其
    他補充說明」欄位註記「病患因坐骨神經痛，每週持續復健
    2-3 次，目前病患無法久坐、久站，及搬重物，減少原有工
    作能力（水泥工）。」等語（見原處卷第3 頁），益證原告
    並非喪失原有工作之能力，而僅達到「減少」之程度。再依
    前引勞工保險條例第53條第1 項及第54條第1 項之規定，被
    保險人無論係因普通傷病或職業傷病申請失能給付，皆須以
    「經治療後，症狀固定，再行治療仍不能期待其治療效果」
    為必要，則症狀尚未固定之診斷書，即不得資為永久失能之
    論據。是以汐止國泰醫院於98年11月30日出具之診斷證明書
    雖載謂：原告目前脊椎活動度前仰35度，後仰15度，左彎20
    度，右彎20度，脊椎存有顯著運動障礙等語，但當時原告尚
    在治療中，症狀尚未固定，該診斷書係載述原告治療期間之
    情況，並非醫院所為永久失能之診斷，則原告援為其失能程
    度已達勞工保險失能給付標準附表第2-4 項規定之第7 等級
    之證據，即欠允洽，委無足取。
  (五)是以被告就原告之申請案件，採酌特約專科醫師審查所表示
    之醫理見解，認定原告因97年6 月3 日工作中受傷，導致腰
    部椎間盤突出併坐骨神經痛之職業傷害失能程度，符合勞工
    保險失能給付標準附表第2-5 項第13等級，而按原告之薪資
    額核定發給90日職業傷害失能給付計65,700元，核屬適法有
    據。
六、綜上所述，原告上開主張各節，均非可採。原處分認事用法
    俱無違誤，爭議審定及訴願決定予以維持，核無不合。從而
    ，原告訴請撤銷原處分、爭議審定及訴願決定，並求為判命
    被告應再作成核定給付原告職業傷害失能給付416,100 元之
    行政處分，為無理由，應予駁回。
據上論結，本件原告之訴為無理由，爰依行政訴訟法第98條第1
項之規定，判決如主文。
中　　華　　民　　國　　100　 年　　11　　月　　29　　日
　　　　　　　　　　臺北高等行政法院第七庭
                          　　審判長法  官　黃  秋  鴻
                             　　　 法  官　畢  乃  俊
                            　 　　 法  官　蔡　紹　良
上為正本係照原本作成。
如不服本判決，應於送達後20日內，向本院提出上訴狀並表明上
訴理由，如於本判決宣示後送達前提起上訴者，應於判決送達後
20日內補提上訴理由書（須按他造人數附繕本）。
中　　華　　民　　國　　100　 年　　11　　月　　29　　日
　　　　　　　　　　　　　　　　　　書記官　林　俞　文